【裁判字號】    96,訴,1145
【裁判日期】    970925
【裁判案由】    妨害投票
【裁判全文】
臺灣臺北地方法院刑事判決              96年度訴字第1145號
公  訴  人  臺灣臺北地方法院檢察署檢察官
被      告  卯○○
選任辯護人  劉韋廷律師
上列被告因妨害投票案件，經檢察官提起公訴（96年度偵字第94
96號），本院判決如下：
    主  文
卯○○共同以非法之方法，使投票發生不正確之結果，處有期徒
刑月，如易科罰金，以新臺幣壹仟元折算壹日，褫奪公權壹年
；減為有期徒刑壹月又拾伍日，如易科罰金，以新臺幣壹仟元折
算壹日，褫奪公權壹年。
    事  實
一、寅○○（另行審結）為民國95年度臺北市第10屆中山區晴光
    里里長候選人，卯○○為其胞弟、天○○（另行審結）為其
    妻子。緣寅○○於95年6 月間，有意參選臺北市中山區晴光
    里里長選舉，因慮及臺北市中山區晴光里具有里長投票權之
    人數不多，競爭激烈，為能順利當選，乃與卯○○、天○○
    共同基於利用原本不具有該屆臺北市第10屆中山區晴光里里
    長投票權之人（即原戶籍未設於臺北市中山區晴光里），形
    式上將戶籍遷移至臺北市中山區晴光里，然實際並未居住於
    設籍處，藉以取得臺北市中山區晴光里里長選舉之投票權（
    即俗稱幽靈人口），以便增加票源順利當選之犯意聯絡，由
    寅○○、天○○提供所共同居住之臺北市○○區○○里○○
    街32巷9 之1 號2 樓處所之戶籍資料，供遷徙戶籍使用，且
    由卯○○書立委託書及提供遷籍所需之證件資料，交付寅○
    ○，由寅○○持上開文件，以卯○○之受託人名義書立遷入
    戶籍申請書，於95年7 月12日至臺北市中山區戶政事務所，
    將卯○○原戶籍地址即臺北市○○區○○里○○○路○ 段82
    巷16號，虛報遷入寅○○、天○○所居住之臺北市○○區○
    ○里○○鄰○○街32巷9 之1 號2 樓，臺北市中山區戶政事務
    所承辦人員於實質審查上開遷移戶籍申請時，因未發覺卯○
    ○實際上未居住於所遷入新址，遂將該不實戶籍遷入之事項
    登載於戶籍記事後，經臺北市選舉委員會編入選舉人名冊並
    公告確定，使卯○○順利取得臺北市中山區晴光里里長形式
    上之選舉權，並於95年12月30日里長選舉之投票日，前往臺
    北市中山區第230 號投票所領取選票並投票予寅○○，致使
    臺北市第10屆中山區晴光里之里長選舉所得票數發生不正確
    之結果。
二、案經廖武祥檢舉暨臺灣臺北地方法院檢察署檢察官自動簽分
    偵查起訴。
    理  由
壹、證據能力部分：
    被告以外之人於審判外之言詞或書面陳述，除法律有規定者
    外，不得作為證據。又被告以外之人於審判外之陳述，雖不
    符前4 條之規定，而經當事人於審判程序同意作為證據，法
    院審酌該言詞陳述或書面陳述作成時之情況，認為適當者，
    亦得為證據。當事人、代理人或辯護人於法院調查證據時，
    知有第159 條第1 項不得為證據之情形，而未於言詞辯論終
    結前聲明異議者，視為有前項同意，刑事訴訟法159 條第1
    項、第159 條之5 分別定有明文。查同案被告巳○○○、丑
    ○○於偵查中所為之陳述，對被告卯○○而言，仍為審判外
    之陳述而屬傳聞證據，惟被告、辯護人就上開審判外之陳述
    ，於本院審理中，並不爭執證據能力，復未曾於言詞辯論終
    結前聲明異議，而本院審酌該同案被告巳○○○、丑○○於
    陳述作成時之情況，並無違法取證及證明力過低之瑕疵，亦
    認以之作為證據為適當，依前揭規定說明，自得為證據。
貳、實體部分：
一、訊據被告固坦承經由同案被告寅○○於95年7 月12日將原戶
    籍遷至同案被告寅○○、天○○所共同居住之臺北市○○區
    ○○里○○鄰○○街32巷9 之1 號2 樓，且被告確實有於95年
    12月30日至臺北市中山區晴光里所設之投開票所領取選票並
    投票等情不諱，惟矢口否認上開犯行，辯稱：因伊當時在臺
    灣新店戒治所工作，原居住地址，離上班地點，路途較遠，
    才會到同案被告寅○○、天○○家住。後來，伊母親說位於
    臺北市○○區○○里○○○路○ 段82巷16號房屋太小住不下
    想出售，說沒有人設戶籍，比較好賣，才將戶籍遷到上開同
    案被告寅○○、天○○之處所云云。經查：
  (一)被告原戶籍係在臺北市○○區○○里○○○路○ 段82巷16號
    ，嗣書立委託書，委託同案被告寅○○於95年7 月12日至臺
    北市中山區戶政事務所，將被告之戶籍遷移至同案被告寅○
    ○、天○○位於臺北市○○區○○里○○鄰○○街32巷9 之1
    號2 樓地址內，並經戶政事務所承辦人員將上開戶籍遷入事
    項登載於戶籍記事及選舉人名冊並公告確定，嗣被告於95年
    12月30日臺北市里長選舉之投票日，前往臺北市中山區晴光
    里第230 號投開票所領取選票並投票等情，為被告自承不諱
    ，並有住址變更戶籍登記申請書、委託書、臺北市第10屆里
    長選舉第23 0投票所選舉人名冊影本、臺北市第10屆里長選
    舉中山區選舉概況資料、當選人名單在卷可徵（見戶籍資料
    (二)第39頁至第41頁、96年度選他字第10號偵查卷第147 頁至
    第149 頁、第168 頁至第172 頁、第174 頁至第175 頁），
    是此部分事實，堪可認定。
  (二)雖被告以前揭情詞置辯。惟查：
  (1)被告並無實際居住在臺北市○○區○○里○○鄰○○街32巷9
    之1 號2 樓：
    被告於95年7 月12日遷徙戶籍後，仍居住在原戶籍地臺北
      市○○區○○里○○○路○ 段82巷16號，並無實際居住在
      新設籍地址即臺北市○○區○○里○○鄰○○街32巷9 之1
      號2 樓等情，已據被告於偵查中供稱：伊於96年1 月才從
      伊媽媽家（臺北市○○區○○里○○○路○ 段82巷16號）
      搬到現戶籍地（即臺北市○○區○○路520 號），伊跟媽
      媽住在一起幾10年。伊與太太並沒有居住在臺北市○○區
      ○○里○○鄰○○街32巷9 之1 號2 樓。但伊幫同案被告寅
      ○○開宣傳車時，會偶爾住在同案被告寅○○家。伊是因
      為媽媽的房屋要賣，沒有人設戶籍最好，才會遷戶籍等語
      明確（見96年度選他字第10號偵查卷第110 頁）。
    而被告嗣後雖改稱：因伊當時在臺灣新店戒治所上班，原
      居住處離工作地點較遠，才會到同案被告寅○○、天○○
      家住云云，惟以被告並不否認臺北市中山區晴光里、圓山
      里是以德惠街作為區隔等情（同前偵查卷第110 頁），顯
      見該2 鄰里彼此間互相毗鄰，則被告由原居住之臺北市○
      ○區○○里○○○路○ 段82巷16號，或由新設籍地址之臺
      北市○○區○○里○○鄰○○街32巷9 之1 號2 樓前往任職
      之臺灣新店戒治所工作，差距並不大，被告實無需為此工
      作地點而改變原作息習慣，並隻身一人前往同案被告寅○
      ○、天○○前揭住處居住之必要。參以被告於偵查中之供
      稱，既係緊接於警員查獲當時，較少受干預及權衡利害得
      失下所言，且本院又查無證據證明被告前揭供述係屬虛偽
      情形，另參酌被告對自己之居住處所本即知之甚詳，殊無
      須待回憶數月之久始能陳述之理，是本院已難逕信被告嗣
      後改稱有居住在新遷入戶籍址內為真實。況被告遷徙戶籍
      至同案被告寅○○、天○○住處內之目的係為同案被告寅
      ○○之里長選舉，如後所述（即貳一(二)(2)），更徵被告確
      實並沒有實際居住在前開新設籍地址內。
    至證人玄○○於本院審理中證稱：伊家住在臺北市○○街
      32巷8 之1 號3 樓。伊於95年7 月間曾在住處附近見過被
      告，以為是鄰居打招呼，問被告要去哪裡，被告說要去上
      班，之後才知道是里長的弟弟。當時1 星期看到被告2 至
      3 次，伊最後1 次看見被告是在95年12月間等語（見本院
      97年9 月4 日審判筆錄第5 頁至第8 頁），參酌本案里長
      選舉之投票日期為95年12月30日，依此，可知證人玄○○
      係在此次選舉期間早晨，在同案被告寅○○、天○○上述
      住處附近遇見將前去上班之被告。然以被告於偵查中供稱
      ：伊幫同案被告寅○○開宣傳車時，偶爾會住同案被告寅
      ○○家中等情（同前偵查卷第110 頁），則證人玄○○於
      此選舉造勢期間遇見因替同案被告寅○○駕駛宣傳車輛，
      以致偶爾居住在同案被告寅○○、天○○住處，翌日始前
      去上班之被告，尚屬合理，實難依此即遽認被告有實際居
      住在同案被告寅○○、天○○之住處內。況且，證人玄○
      ○再證稱：伊並沒有向被告詢問是否搬進同案被告寅○○
      家住等語（見本院97年9 月4 日審判筆錄第7 頁），顯見
      證人玄○○並不知悉被告有無實際居住在上揭新設籍地址
      之情，是證人玄○○前開證詞，實不足作為被告有利之認
      定；另證人即同案被告寅○○於本院審理中雖附和被告供
      詞，陳稱：伊兒子念玄奘大學，空出一間房間，伊弟弟卯
      ○○要上班，就過來居住。兒子放假回來與被告房間仍住
      得下。是伊向母親（即巳○○○）拿被告相關資料去辦理
      戶籍變更等語（見本院97年9 月4 日審判筆錄第9 頁、第
      10 頁） ，惟經檢察官再質問證人即同案被告寅○○，關
      於被告或母親（即巳○○○）有無詢問辦理戶籍變動之原
      因時，證人即同案被告寅○○則答稱：渠等並不清楚遷戶
      籍目的是要作何事等語（見本院97年9 月4 日審判筆錄第
      11 頁） ，然此與被告、另案被告巳○○○一再供稱遷戶
      籍是為了出售房屋等情（同前偵查卷第11 0頁、本院96年
      9 月17日準備程序筆錄第4 頁、本院96年10月25日準備程
      序筆錄第5 頁），顯不相符，抑且，證人即同案被告寅○
      ○前開證詞，與卷附事證確有未合之處，證人即同案被告
      寅○○前開陳述，應係故為迴護被告之詞，殊難採信。
    基此，足認被告於95年7 月12日遷徙戶籍後，並無實際居
      住在新設戶籍地址即臺北市○○區○○里○○鄰○○街32巷
      9 之1 號2 樓，至為明確。
  (2)被告遷移戶籍之目的：
    按出售房屋時，該屋是否現有人設籍，本與能否覓得買主
      無關，抑且，賣主只需於買賣雙方約定時間將戶籍遷出淨
      空即可，實無需大費周章於尚未覓得買受房屋之人及洽談
      買賣房屋細節之前即將戶籍遷出之理，是被告所稱本案遷
      徙戶籍之動機係因母親即同案被告巳○○○欲出售房屋，
      是否屬實，實堪置疑。再依同案被告巳○○○於本院行準
      備程序時供稱：房屋至今仍未賣出等情（見本院96年9 月
      17日第4 頁），顯見同案被告巳○○○於被告在95年7 月
      12日遷徙戶籍時，並未將己身所有之房屋出售，甚或尚未
      尋得買主，而被告卻在同案被告巳○○○於斯時尚未覓得
      任何有意願購買房屋之人，且何時可尋得，均不確定之情
      況下，即於95年7 月12日將戶籍遷移至新設籍地址，實難
      認與情常無悖離之處。
    又與被告一同居住住在臺北市○○區○○里○○○路○ 段
      82巷16號之同案被告巳○○○、丑○○係在95年6 月29日
      委託同案被告寅○○持相關辦理遷戶籍所需文件至臺北市
      中山區戶政事務所，並將同案被告巳○○○、丑○○之戶
      籍遷入至臺北市○○區○○里○ 鄰○○○路○ 段68巷33號
      3 樓，有卷附住址變更戶籍登記申請書、委託書在卷可稽
      （見戶籍資料卷(二)第8 頁至第9 頁），而同案被告林郭愛
      貞、丑○○於偵查中均供稱：是要出售房屋才遷戶籍等語
      （同前偵查卷第110 頁），果若被告與同案被告巳○○○
      、丑○○均僅單純為出售房屋而預先遷出原居住之新生北
      路3 段82巷16號住所，遷移至何處應非重要為是，再佐以
      被告、同案被告巳○○○、丑○○均是委託同案被告寅○
      ○代為辦理本案戶籍遷移事項，有前揭住址變更戶籍登記
      申請書、委託書在卷可憑，則被告、同案被告巳○○○、
      丑○○3 人之戶籍大可直接遷至同一處所，何需如此迂迴
      分別於不同時間辦理遷移戶籍手續、並分別遷入不同處所
      之理。
    抑且，同案被告寅○○於(甲)95年6 月29日又辦理同案被告
      Ｈ○○、Ｃ○○、申○○等人遷移戶籍至臺北市中山區○
      ○○路○ 段68巷33號3 樓同案被告揚芙蓉住處（同案被告
      揚芙蓉於本院審理中已認罪，見本院97年3 月27日審判筆
      錄第4 頁、同案被告Ｈ○○、Ｃ○○、申○○部分已經本
      院判決有罪）；(乙)95年7 月19日、95年7 月27日、95年7
      月28日、95年7 月31日先後辦理同案被告癸○○、Ｂ○○
      、Ｄ○○、子○○、戌○○遷移戶籍至臺北市○○區○○
      里○ 鄰○○○路582 號同案被告宙○○住處（同案被告宙
      ○○、子○○於本院審理中已經認罪，見本院97年3 月27
      日審判筆錄第4 頁、本院97年9 月4 日審判筆錄第3 頁、
      同案被告癸○○、Ｂ○○、戌○○已經本院判決有罪）；
      (丙)95年7 月12日、95年8 月1 日又辦理同案被告壬○○、
      己○○、亥○○、辰○○○、地○○、未○○、黃○等人
      遷移戶籍至臺北市○○區○○里○○鄰○○街32巷9 之1 號
      2 樓同案被告寅○○、天○○住處（同案被告寅○○、天
      ○○、壬○○、亥○○、辰○○○、地○○、己○○、未
      ○○：黃○於本院審理中均認罪，見本院97年3 月27日審
      判筆錄第4 頁、97年6 月5 日審判筆錄第4 頁至第5 頁、
      97年9 月4 日審判筆錄第3 頁）；(丁)95年6 月27日、95年
      7 月3 日、95年7 月24日、95年7 月26日、95年8 月1 日
      又辦理同案被告甲○○、丙○○、Ｅ○○、乙○○、丁○
      ○、辛○○、庚○○、Ａ○○、戊○○、酉○○等人遷移
      戶籍至臺北市○○區○○里○○鄰○○街2 之2 號2 樓由同
      案被告寅○○所經營之嘉泉建設有限公司租賃使用之處所
      （同案被告甲○○、丙○○、乙○○、Ｅ○○、丁○○、
      、辛○○、庚○○、Ａ○○、戊○○、酉○○於本院審理
      中均認罪，見本院97年3 月27日審判筆錄第4 頁、9 7 年
      6 月5 日審判筆錄、97年6 月19日審判筆錄第2 頁、第3
      頁、97年9 月4 日審判筆錄第3 頁）；(戊)95年7 月6 日、
      95年7 月13日又辦理同案被告Ｉ○○、Ｊ○○、午○○、
      張碩偉、Ｇ○○、宇○○等人遷移戶籍至臺北市○○區○
      ○里○○鄰○○街6 號4 樓同案被告Ｆ○○住處（同案被告
      Ｆ○○、Ｉ○○、Ｊ○○、宇○○、Ｇ○○、邵處云、張
      碩偉均認罪，見本院97年3 月27日審判筆錄第4 頁、97年
      6 月19日審判筆錄、97年8 月5 日準備程序筆錄第1 頁、
      97年9 月4 日審判筆錄第3 頁）之事實，有卷附委託書及
      住址變更戶籍登記申請書可參佐。更徵被告遷移戶籍之目
      的係為同案被告寅○○之里長選舉。
  (三)綜上，被告所為辯稱，為卸責之詞，不足採信。本件事證明
    確，被告犯行洵堪認定，應依法論科。
二、論罪科刑：
  (一)被告行為後，刑法第146 條規定已有修正，按96年1 月24
    日修正公布，並於同年月27日施行之刑法，將原第146 條「
    以詐術或其他非法之方法，使投票發生不正確之結果或變造
    投票之結果者，處五年以下有期徒刑（第1 項）、前項之未
    遂犯罰之（第2 項）」，修正為「以詐術或其他非法之方法
    ，使投票發生不正確之結果或變造投票之結果者，處五年以
    下有期徒刑（第1 項）、意圖使特定候選人當選，以虛偽遷
    徙戶籍取得投票權而為投票者，亦同（第2 項）、前二項之
    未遂犯罰之（第3 項）」。查，按修正前刑法第146 條第1
    項之規定，其立法目的在杜絕任何選舉舞弊，以達選舉之純
    正與公平；該條之規定，係屬概括之規定，除使用詐術外，
    其他以一切非法之方法，達妨害選舉之公平與純正者，均有
    該條之適用。而該條所稱使投票發生不正確之結果，以該選
    舉區之整體投票結果，發生不正確之結果為已足，不以行為
    人所支持之特定候選人已否當選為必要，此為法條文義解釋
    、歷史解釋及體系解釋上之所當然。若以虛偽遷入戶籍，實
    際上未居住於該處，目的在符合公職人員選舉罷免法第15
    條第1 項繼續居住4 個月以上之規定，而投票予某一候選人
    ，並進而投票，若仍不認為構成刑法第146 條之妨害投票罪
    ，則法律即流為具文，且眛於社會事實。又以選舉人、候選
    人年齡及居住期間之計算，均以算至投票日前1 日為準，並
    以戶籍登記簿為依據，公職人員選舉罷免法第4 條第1 項固
    定有明文，然揆諸同法第15條第1 項之規定有選舉權人在各
    該選區繼續居住4 個月以上者，始得為公職人員選舉各該選
    舉區之選舉人之規定，可知該法所重視者，為在選舉區居住
    之事實，至於戶籍登記簿僅為該4 個月起算之客觀上不得不
    然之判斷依據，此觀該法施行細則第2 條之1 規定本法第4
    條居住期間之計算所依據之戶籍登記，應由戶籍機關切實查
    察，其遷入登記不實者，應依法處理，足見上開規定之本旨
    ，重在實際居住之事實，而非形式上之戶籍登記。而現代民
    主政治主權在民之原則，係將政權付諸人民，由人民選舉代
    表行使，在區分若干行政區域下，該行政區域政權之行使，
    按諸主權在民之原則，理應由該行政區之人民行使，且僅能
    由該選舉區之人民行使，非能由其他地區之人民所能越俎代
    庖，今若為符合上開公職人員選舉罷免法之規定，為支持某
    特定候選人，而將戶籍及實際上居住處所遷入該選舉區，為
    支持某特定候選人，而虛報遷入戶籍者，其有妨害選舉之純
    正及公正性，至為顯然，故若以此種方法虛報戶籍遷入為手
    段，以達妨害投票之目的，自非法律所允許之方法。再者，
    人民有居住及遷徒之自由；人民有選舉、罷免、創制、複決
    之權，憲法第10條、第17條固均定有明文。然所謂居住遷徒
    自由及選舉權，並非漫無限制，得任意行使。在為防止妨礙
    他人自由，避免緊急危難，維持社會秩序，或增進公共利益
    所必要者，仍得以法律限制之，憲法第23條亦定有明文，此
    即所謂法律保留原則。戶籍法第20至第22條所規定之遷出、
    遷入登記及同法第54條對故意為不實申請者之處罰，公職人
    員選舉罷免法第15條第1 項有選舉權人在各該選舉區繼續居
    住4 個月以上者，為公職人員選舉各該選舉區之選舉人之規
    定，依其文義解釋，係以有選舉權人在各該選舉區繼續居住
    滿4 個月以上，為取得各該選舉區選舉人資格之要件。揆其
    立法意旨，無非以民選公職人員代表人民行使公權力，自應
    獲得各該選舉區居民多數之支持與認同，始具實質代表性，
    並符合選賢與能及主權在民之精神。尤其，地方公職人員選
    舉之結果，關係各該公共地區行政管理、資源分配或公共事
    務之監督，與各該地區居民之生活及利益相關，且各該地區
    實際需要如何，何項公共事務應予興革，何人適合擔任此項
    公職，而得以最妥適執行公權力，應屬繼續居住於該地區一
    定時間以上之居民知之最詳。因此，由具有該項資格之選舉
    權人，投票選舉該選舉區之地方公職人員，較能達到選賢與
    能，造福鄉梓之目的；反之，倘未曾於該選舉區實際居住，
    或居住未達一定時間者，依上開意旨反面解釋，自不適於選
    舉該選舉區之公職人員。尤其候選人親友以選舉該特定候選
    人為目的，並無遷入及居住該選舉區之事實，而於4 個月前
    虛報戶籍遷入登記，經戶政機關編入選舉人名冊，並公告確
    定，而參加投票選舉，如仍認屬合法之選舉權人，無異任由
    與選舉區內利害無關之人代為行使選舉權，自與公職人員選
    舉罷免法第15條第1 項規定之立法意旨有悖；是以，公職人
    員選舉罷免法第15條第1 項規定之目的在於管理戶籍、維護
    社會秩序及選舉之公平性，均係為維護社會秩序之必要，而
    對人民居住遷徒自由及選舉權所附加之限制，從而依憲法之
    規定，人民固有遷徒之自由，但並無為虛偽戶籍登記之自由
    與權利（最高法院88年台上字第5895號、89年台上字第938
    號、94年度台上字第3657號、92年度台上字第6125號、92年
    度台上5229號刑事判決參照），是以選舉特定候選人為目的
    ，並無遷入及居住該選舉區之事實，而於4 個月前虛報戶籍
    遷入登記，經戶政機關編入選舉人名冊，並公告確定，而參
    加投票選舉，乃與修正前刑法第146 條第1 項之構成要件該
    當，成立該條第1 項之罪。是被告Ｈ○○等8 人上開行為，
    構成修正前刑法第146 條第1 項之罪，另依新修正之刑法，
    則構成第146 條第2 項之罪，比較96年修正前第146 條第1
    項及96年修正之刑法第146 條第2 項之法定刑均為處5 年以
    下有期徒刑，是修正後規定，對被告等人並未較有利，依刑
    法第2 條第1 項從舊從輕之原則，應適用96年修正前刑法第
    146 條第1 項之規定。
  (三)核被告以虛報遷入戶籍之方式取得選舉權即以所謂「幽靈人
    口」之方式而參與投票，因而使投票發生不正確之結果，核
    其所為係犯96年修正前之刑法第146 條第1 項之妨害投票結
    果正確罪。被告與同案被告寅○○、天○○間，就上開犯行
    間，有犯意聯絡及行為分擔，為共同正犯。爰審酌被告之素
    行（參酌卷附臺灣高等法院被告前案紀錄表），以虛報遷入
    戶籍取得投票權即所謂「幽靈人口」之方式，致使非實際居
    住於臺北市中山區晴光里選舉區之人取得選舉權而參與投票
    ，嚴重影響選舉之純正、公平及正確性，犯罪之動機、目的
    、手段及智識程度、犯罪後之態度，及被告為同案被告寅○
    ○之胞弟關係等一切情狀，量處如主文所示之刑，並諭知易
    科罰金之折算標準。又被告係犯刑法分則第六章之妨害投票
    罪，且宣告有期徒刑以上之刑，故併依修正前公職人員選舉
    罷免法第98條第3 項之規定（96年11月7 日修正公布之公職
    人員選舉罷免法移列第113 條第3 項），對被告宣告褫奪公
    權1 年。又被告上開犯行，犯罪時間在96年4 月24日以前，
    其所犯之罪，符合中華民國96年罪犯減刑條例有關減刑之規
    定，爰依該條例第2 條第1 項第3 款之規定各減其刑期2 分
    之1 ，並諭知易科罰金之折算標準。至褫奪公權部分，依中
    華民國96年罪犯減刑條例第14條規定：「依本條例應減刑之
    罪，經褫奪公權逾1 年者，其褫奪公權，比照主刑減刑標準
    定之，其期間不得少於1 年」，是被告褫奪公權之期間，依
    該條規定減刑後，諭知褫奪公權1 年（法院辦理96年減刑案
    件應行注意事項第23條第1 項參照）。
據上論斷，應依刑事訴訟法第299 條第1 項前段，修正前公職人
員選舉罷免法第98條第3 項，刑法第2 條第1 項前段、第28條、
第41條第1 項前段、第37條第2 項，96年修正前刑法第146 條第
1 項，中華民國96年罪犯減刑條例第2 條第1 項第3 款、第7 條
、第9 條，判決如主文。
本案經檢察官楊雅清到庭執行職務。
中    華    民    國    97    年    9     月    25    日
                        臺灣臺北地方法院刑事第十七庭
                                審判長法  官  劉煌基
                                      法  官  葉力旗
                                      法  官  賴淑美
以上正本證明與原本無異。
如不服本判決，應於收受送達後10日內向本院提出上訴書狀，其
未敘述上訴之理由者並得於提起上訴後20日內向本院補提理由書
（均須按他造當事人之人數附繕本）。
                                      書記官  許翠燕
中    華    民    國    97    年    9     月    30    日
附錄本案論罪科刑法條：
公職人員選舉罷免法第98條
犯本章之罪，其他法律有較重處罰之規定者，從其規定。辦理選
舉、罷免事務人員，假借職務上之權力、機會、或方法，以故意
犯本章之罪者，加重其刑至二分之一。
犯本章之罪或刑法分則第6 章之妨害投票罪，宣告有期徒刑以上
之刑者，並宣告褫奪公權。
96年修正前刑法第146 條
以詐術或其他非法之方法，使投票發生不正確之結果或變造投票
之結果者，處五年以下有期徒刑。
前項之未遂犯罰之。


司法院資訊處製作；財團法人民間司法改革基金會備份。
